臺灣臺中地方法院刑事判決
111年度交易字第616號
公  訴  人  臺灣臺中地方檢察署檢察官
被      告  楊英振


上列被告因公共危險案件，經檢察官提起公訴（111年度偵字第7
592號），本院判決如下：
    主    文
楊英振駕駛動力交通工具而吐氣所含酒精濃度達每公升零點二五
毫克以上，累犯，處有期徒刑拾月。
    犯罪事實
一、楊英振於民國111年1月12日至13日3時許，在其臺中市○○區○
    ○路00巷00號住處飲用啤酒後，雖經稍事休息，惟體內酒精
    仍未退盡，其吐氣所含酒精濃度達每公升0.25毫克以上，仍
    基於酒後駕駛動力交通工具之犯意，於111年1月13日8時30
    分許，自上址住處騎乘車牌號碼000-000號普通輕型機車上
    路，嗣於同日8時35分許，行經臺中市北區中清路與太原路
    交岔路口時，因行車不穩左右搖晃為警攔查，並於同日8時5
    1分許，對其施以酒精濃度測試，當場測得其吐氣所含酒精
    濃度值為每公升0.37毫克而查獲。
二、案經臺中市政府警察局第二分局移送臺灣臺中地方檢察署檢
    察官偵查起訴。
    理    由
一、證據能力：
　㈠按被告以外之人於審判外之陳述，雖不符刑事訴訟法第159條
    之1至第159條之4之規定，而經當事人於審判程序同意作為
    證據，法院審酌該言詞陳述或書面陳述作成時之情況，認為
    適當者，亦得為證據；當事人、代理人或辯護人於法院調查
    證據時，知有刑事訴訟法第159條第1項不得為證據之情形，
    而未於言詞辯論終結前聲明異議者，視為有前項之同意，刑
    事訴訟法第159條之5定有明文。查本案認定事實所引用被告
    楊英振以外之人於審判外之陳述，公訴人、被告於審判期日
    均表示無意見而不爭執，亦未聲明異議，審酌上開證據資料
    製作時之情況，尚無違法不當及證明力明顯過低之瑕疵，亦
    認為以之作為證據應屬適當，揆諸上揭規定，認前揭證據資
    料均有證據能力。
　㈡次按除法律另有規定外，實施刑事訴訟程序之公務員因違背
    法定程序取得之證據，其有無證據能力之認定，應審酌人權
    保障及公共利益之均衡維護，刑事訴訟法第158條之4定有明
    文。本案所引用之非供述證據，與本案均具有關聯性，並無
    證據證明係公務員違背法定程序所取得，復經本院依法踐行
    調查程序，是依刑事訴訟法第158條之4之反面解釋，自應認
    均具有證據能力。
二、認定犯罪事實所憑之證據及理由：
　　上揭犯罪事實，業據被告楊英振於警詢、偵查及本院審理時
    均坦承不諱（見偵卷第28至29頁、第64頁，本院卷第39頁、
    第41頁），並有警員職務報告、被告之酒精濃度檢測單、臺
    中市政府警察局舉發違反道路交通管理事件通知單影本、公
    路監理電子閘門系統資料、車籍詳細資料附卷可稽（見偵卷
    第25頁、第31頁、第39至43頁），足認被告上開任意性自白
    與事實相符。從而，本案事證明確，被告犯行堪以認定，應
    依法論科。　　
三、論罪科刑：
　㈠按行為後法律有變更者，適用行為時之法律。但行為後之法
    律有利於行為人者，適用最有利於行為人之法律，刑法第2
    條第1項定有明文。查被告行為後，刑法第185條之3業於111
    年1月28日修正公布，於同年月30日生效施行，修正前刑法
    第185條之3第1項規定：「駕駛動力交通工具而有下列情形
    之一者，處二年以下有期徒刑，得併科20萬元以下罰金：一
    、吐氣所含酒精濃度達每公升零點二五毫克或血液中酒精濃
    度達百分之零點零五以上」，修正後刑法第185條之3第1項
    第1款規定：「駕駛動力交通工具而有下列情形之一者，處
    三年以下有期徒刑，得併科30萬元以下罰金：一、吐氣所含
    酒精濃度達每公升零點二五毫克或血液中酒精濃度達百分之
    零點零五以上」，即修正後規定提高法定刑之有期徒刑及併
    科罰金刑之上限，經比較新舊法，修正後規定並無有利於被
    告之情形，依刑法第2條第1項前段規定，自應適用被告行為
    時即修正前刑法第185條之3第1項第1款規定。
　㈡核被告所為，係犯修正前刑法第185條之3第1項第1款之駕駛
    動力交通工具而吐氣所含酒精濃度達每公升0.25毫克以上之
    罪。
　㈢查被告前於108年間因公共危險案件，經本院以108年度交易
    字第768號判決判處有期徒刑10月、11月，定應執行有期徒
    刑1年1月確定，入監執行後，於109年11月25日因縮短刑期
    執行完畢出監等情，業據被告於本院審理時坦承不諱（見本
    院卷第40頁），並有被告之臺灣高等法院被告前案紀錄表、
    刑案資料查註紀錄表附卷可按，是被告於受徒刑之執行完畢
    後，5年以內故意再犯本案有期徒刑以上之罪，已構成刑法
    第47條第1項之累犯。考量被告論以累犯之前科與本案均係
    犯刑法185條之3第1項之罪，犯罪類型及罪質均屬相同，被
    告於前案執行完畢再犯本案，足見前案徒刑執行之成效不彰
    ，其主觀上具特別之惡性及刑罰反應力薄弱之情形。是綜核
    全案情節，認依累犯規定加重最低本刑，並不致使被告所受
    之刑罰超過其所應負擔之罪責，對其人身自由亦不生過苛之
    侵害，無違憲法罪刑相當原則及比例原則，故依司法院大法
    官釋字第775號解釋理由書意旨、刑法第47條第1項規定，加
    重其刑。
　㈣爰審酌被告明知酒精成分對人之意識、控制能力具有不良影
    響，超量飲酒後會導致對週遭事物之辨識及反應能力較平常
    狀況薄弱，若酒後騎乘機車在道路上行駛，對往來之公眾及
    駕駛人自身皆具有高度危險性，竟仍於飲用酒類後為之，嗣
    經警測得吐氣酒精濃度達每公升0.37毫克，酒測值已逾法定
    取締標準值，且被告前因酒駕註銷駕駛執照乙情，為被告所
    自承（見本院卷第41頁），並有公路監理電子閘門系統查詢
    資料1紙在卷可稽（見偵卷第41頁），顯見其法治觀念淡薄
    ，被告所為漠視自己及公眾行之安全，殊值非難，幸未肇事
    產生實害；另被告前因多次公共危險案件，分別經①臺灣彰
    化地方法院以96年度斗交簡字第12號判決判處拘役30日確定
    ；②本院以97年度中交簡字第1287號判決判處有期徒刑4月確
    定；③本院以97年度中交簡字第1647號判決判處有期徒刑6月
    確定；④本院以99年度中交簡字第1837號判決判處有期徒刑6
    月確定；⑤本院以102年度交易字第683 號判決判處有期徒刑
    8月確定；⑥本院以105年度審交易字第347號判決判處有期徒
    刑9月確定，上開案件均已執行完畢等情，有臺灣高等法院
    被告前案紀錄表在卷為憑，可見被告前有數次酒駕前科，素
    行不佳，其未能確實省思飲酒後駕車行為所衍生之高度潛在
    危險性；惟衡以被告犯後始終坦承犯行，態度尚佳，兼衡被
    告駕駛之車輛種類、駕車上路之時段，及其於本院審理時自
    陳國中畢業、職業為做粗工、日薪新臺幣1000元、家中有父
    母、與弟弟同住、須扶養照顧父母等語（見本院卷第41頁）
    之智識程度、生活狀況等一切情狀，量處如主文所示之刑。
據上論斷，應依刑事訴訟法第299條第1項前段，刑法第2條第1項
前段、（修正前）第185條之3第1項第1款、第47條第1項，刑法
施行法第1條之1第1項，判決如主文。
本案經檢察官陳信郎提起公訴，檢察官林文亮到庭執行職務。
中　　華　　民　　國　　111 　年　　6 　　月　　16 　日
                  刑事第十二庭  法  官  張意鈞
以上正本證明與原本無異。
如不服本判決應於收受送達後20日內向本院提出上訴書狀，並應
敘述具體理由；其未敘述上訴理由者，應於上訴期間屆滿後20日
內向本院補提理由書（均須按他造當事人之人數附繕本）「切勿
逕送上級法院」。
                                書記官  黃南穎
中　　華　　民　　國　　111 　年　　6 　　月　　16　　日
附錄本案論罪科刑法條全文：
修正前中華民國刑法第185條之3
駕駛動力交通工具而有下列情形之一者，處 2 年以下有期徒刑
，得併科 20 萬元以下罰金：
一、吐氣所含酒精濃度達每公升零點二五毫克或血液中酒精濃度
    達百分之零點零五以上。
二、有前款以外之其他情事足認服用酒類或其他相類之物，致不
    能安全駕駛。
三、服用毒品、麻醉藥品或其他相類之物，致不能安全駕駛。
因而致人於死者，處 3 年以上 10 年以下有期徒刑；致重傷者
，處 1 年以上 7 年以下有期徒刑。
曾犯本條或陸海空軍刑法第 54 條之罪，經有罪判決確定或經緩
起訴處分確定，於五年內再犯第 1 項之罪因而致人於死者，處
無期徒刑或 5 年以上有期徒刑；致重傷者，處 3 年以上 10 年
以下有期徒刑。